【裁判字號】    98,豐交簡上,841
【裁判日期】    981029
【裁判案由】    公共危險
【裁判全文】
臺灣臺中地方法院刑事判決        98年度豐交簡上字第841號
上  訴  人
即  被  告  乙○○
上列上訴人因公共危險案件，不服本院豐原簡易庭98年度豐交簡
字第475號中華民國98年7月22日第一審簡易判決（聲請案號：98
年度速偵字第2440號），提起上訴，本院合議庭為第二審判決如
下：
    主  文
上訴駁回。
    事實及理由
一、本案經本院審理結果，認第一審簡易判決認事用法及量刑均
    無不當，應予維持，除如附件檢察官聲請簡易判決處刑書之
    犯罪事實欄一第7行關於「98年6月28日」之記載，應更正為
    「98年6月25日」，其餘並引用第一審簡易判決（含臺灣臺
    中地方法院檢察署檢察官聲請簡易判決處刑書）記載之事實
    、證據及理由（如附件）。
二、上訴人即被告（以下簡稱被告）乙○○上訴意旨略以：其因
    巧遇昔日好友，盛情難卻而受邀飲酒，惟伊當日尚能安全駕
    駛，亦無肇禍，側重社會公共安全之維護；又原判決判處有
    期徒刑6月，依其情節，顯屬過重云云。
三、然查：
(一)按汽車駕駛人飲用酒類後其呼氣所含酒精濃度超過每公升0.
    25毫克者，不得駕車，道路交通安全規則第114條第2款定有
    明文。又醫學文獻上認吐氣所含酒精濃度達每公升0.25毫克
    者，有輕度協調功能降低之現象；每公升達0.5毫克者，有
    反應較慢、感覺減低、影響駕駛等現象；每公升達0.75毫克
    者，有思考改變、個性行為改變之現象，此有行政院國軍退
    除役官兵輔導委員會臺北榮民總醫院（88）北總內字第2686
    8號函及附件可考。再按刑法第185條之3服用酒類不能安全
    駕駛而駕駛之公共危險罪，其立法目的乃在藉抽象危險犯之
    構成要件，以嚇阻酒後駕車危害道路交通安全，故其構成要
    件係以「抽象危險犯」為前提，不以發生具體危險為必要，
    同時參考德國、美國之認定標準，對於呼氣酒精濃度已達每
    公升0.55毫克、血液濃度達0.11％以上，肇事率為一般正常
    人之10倍，認已達「不能安全駕駛」之標準，此有法務部於
    88年5月10日邀集交通部、行政院衛生署、內政部警政署、
    中央警察大學等單位相關人員召開之研商訂定刑法第185條
    之3服用毒品、麻醉藥品、酒類或其他相類之物，不能安全
    駕駛交通工具之認定標準會議結論可參。本件被告經施測其
    呼氣酒精濃度為每公升0.91毫克，依前揭臺北榮民總醫院函
    示說明，足認被告當時應已有思考改變、個性行為改變等現
    象。
(二)又被告復於駕車時，有蛇行、車身搖擺不定、轉彎半徑過大
    或過小等駕駛操控力欠佳情形，並於查獲、測試或詢問過程
    ，有含糊不清，注意力無法集中等情，亦有前開刑法第185
    條之3 查獲後測試、觀察職務報告上之記載可佐。而汽車駕
    駛人飲酒後，會降低對光線之適應能力，削弱其對於路況及
    車前狀況辨識之正確性，亦使神經反應遲鈍，致使駕駛人駕
    車時無法適切操控車輛，因此酒後駕車，對一般往來之公眾
    及駕駛人自身皆具有高度危險性，此為智識健全之人所可認
    識者；且酒後不應駕車之觀念，復已透過教育及各類媒體廣
    為宣導，為一般民眾所週知，故被告對於酒後不能駕車及酒
    醉駕車之危險性，應有相當之認識。綜上，已足認被告因酒
    後注意力、反應力、感知能力、駕駛能力均降低，已達不能
    安全駕駛動力交通工具之程度，是尚難以上開被告自認能安
    全駕駛，即採為對其有利之認定。本件事證明確，被告犯行
    洵堪認定。
四、次按關於刑之量定，係實體法上賦予法院得為自由裁量之事
    項，倘其未有逾越法律所規定之範圍，或濫用其權限，即不
    得任意指摘為違法。且在同一犯罪事實與情節，如別無其他
    加重或減輕之原因，下級審量定之刑，亦無過重或失輕之不
    當情形，則上級審法院對下級審法院之職權行使，原則上應
    予尊重（最高法院75年度台上字第7033號、85年度台上字第
    2446號判決參照）。是法律賦予審判者自由裁量權，雖此項
    裁量權之行使，並非得以任意或自由為之，仍應受一般法律
    原則之拘束、符合法律授權之目的，並受法律秩序之理念、
    法律感情及慣例所規範，亦即法官量刑權固為受法律拘束之
    裁量原則，但其內涵、表現仍將因各法官的理念、價值觀、
    法學教育背景的不同而異，是以自由裁量的界限實難有客觀
    的解答，端賴法官於個案審判時，依個案事由加以審酌，倘
    無裁量濫用情事，要難謂其有不當之處。本件被告所犯係刑
    法第185條之3之服用酒類不能安全駕駛動力交通工具而駕駛
    罪，其法定刑為「1年以下有期徒刑、拘役或科或併科15 萬
    元以下罰金」，原審已依刑事訴訟法第454條第2項規定，逕
    行引用起訴書，詳細記載認定之犯罪事實、證據及應適用之
    法條，並審酌被告涉犯多次違背安全駕駛之公共危險罪，又
    於95年間亦因違背安全駕駛之公共危險罪、過失傷害案件，
    經台中高分院以95年度交上訴字第2054號判處有期徒刑4月
    、8月、5月確定，經減刑為8月，於98年5月16日縮短刑期執
    行完畢，其再犯本罪，顯見其自律能力實有不足，於5年以
    內再故意犯有期徒刑以上之罪，為累犯，應依法加重其刑等
    情，而於法定刑度範圍內科處被告有期徒刑6月，並諭知易
    科罰金之折算標準，自難逕謂有何違法失當之處；又被告前
    因故意犯罪受有期徒刑以上之宣告，執行完畢未及5年即再
    有本件犯行，不符刑法第74條第1項之緩刑要件，依法自不
    得予以緩刑。準此，原判決認事用法均無不當，量刑亦堪稱
    妥適，且本院復查無其他加重或減輕之原因，則被告指摘原
    審量刑過重，並請求諭知緩刑之宣告，為無理由，應予駁回
    。
據上論斷，應依刑事訴訟法第455條之1第1項、第3項、第373條
、第368條，判決如主文。
本案經檢察官甲○○到庭執行職務。
中    華    民    國    98    年    10    月    29    日
                  刑事第九庭    審判長法  官  朱光國
                                      法  官  唐光義
                                      法  官  吳幸芬
上正本證明與原本無異。
本件不得上訴。
中    華    民    國    98    年    10    月    29    日
                                      書記官  黃毅皓
附錄本案論罪科刑法條：
中華民國刑法第185條之3
服用毒品、麻醉藥品、酒類或其他相類之物，不能安全駕駛動力
交通工具而駕駛者，處1 年以下有期徒刑、拘役或3 萬元以下罰
金。


司法院資訊處製作；財團法人民間司法改革基金會備份。
